【裁判字號】    94,訴,2986
【裁判日期】    951011
【裁判案由】    商標評定
【裁判全文】
臺北高等行政法院判決
                                  94年度訴字第02986號
                              .
原      告  祺安股份有限公司
代  表  人  甲  ○
訴訟代理人  蔡瑞森律師
            陳長文律師
被      告  經濟部智慧財產局
代  表  人  蔡練生（局長）
訴訟代理人  戊○○
            丁○○
參  加  人  英商‧蓋堤影像英國公司
代  表  人  乙○○○○董事）.
訴訟代理人  王建智律師
            丙○○
上列當事人間因商標評定事件，原告不服經濟部中華民國94年7
月15日經訴字第09406131830 號訴願決定，提起行政訴訟，本院
判決如下：
    主  文
原告之訴駁回。
訴訟費用由原告負擔。
    事  實
一、事實概要：原告於民國（下同）91年5 月10日以「
    DIGIVISION」服務標章，指定使用於當時商標法施行細則第
    49條所定商品及服務分類表第42類之「電腦軟體程式設計、
    電腦軟體更新、電腦軟體維護、電腦軟體租賃、電腦軟體設
    計諮詢顧問、電腦系統分析、電腦硬體租賃、電腦資料復原
    、影像數位化處理、網路伺服空間出租」等服務，向被告申
    請註冊，經被告依商標法第85條第2 項規定，將該服務標章
    申請案視為商標註冊申請案審查，並准列為註冊第188522號
    商標（下稱系爭商標，圖樣如附圖1 所示）。嗣關係人英商
    迪吉托視覺有限公司（已於94年4 月20日由參加人英商蓋堤
    影像公司予以併購）以系爭商標有違商標法第23條第1 項第
    12款、第13款及第14款等規定，檢具註冊第173253號商標（
    下稱據以評定商標，圖樣如附圖2 所示），對之申請評定。
    案經被告審查，核認系爭商標有違商標法第23條第1項第13
    款規定，以94年3月16日中台評字第930299號商標評定書為
    「第188522號『DIGIVISION』商標之註冊應予撤銷」之處分
    。原告不服，提起訴願，遭決定駁回，遂提起行政訴訟。本
    院因認本件撤銷訴訟之結果，參加人之權利或法律上利益將
    受損害，爰依職權裁定命獨立參加被告之訴訟。
二、兩造聲明：
    (一)原告聲明：
      1.訴願決定及原處分均撤銷。
      2.訴訟費用由被告負擔。
    (二)被告聲明：
      如主文所示。
三、兩造之爭點：
    系爭商標是否有商標法第23條第1 項第13款規定不得註冊之
    情形？
    (一)原告主張：
      1.按商標圖樣「相同或近似於他人同一商品或類似商品或
        服務之註冊商標或申請在先之商標，有致相關消費者混
        淆誤認之虞者」不得註冊。固為商標法第23條第1 項第
        13款所明定，惟本條之適用應以兩造商標構成相同或近
        似，且指定商品或服務亦相同或類似始足當之。而商標
        是否近似，應以具有普通知識經驗之消費者，於購買時
        施以普通所用之注意，有無混同誤認之虞判斷之，此有
        鈞院91年訴字4632號可稽。被告於93年4 月28日發布之
        「混淆誤認之虞審查基準」亦採相似之觀點。至於商品
        或服務是否類似，依系爭商標註冊時商標法第17條第3
        項及第4 項規定「商品或服務之分類，於本法施行細則
        定之。類似商品或服務之認定，不受前項商品或服務分
        類之限制。」所謂服務之類似係指服務在滿足消費者的
        需求上以及服務提供或其他因素上，具有共同或關聯之
        處，如果標上相同或近似的標章，依一般社會通念及市
        場交易情形，易使一般接受服務者誤認其為來自相同或
        雖不相同但有關聯之來源者而言。因此服務類似與否之
        認定，並非囿於商標法施行細則服務分類之限制，而應
        參酌一般社會通念及市場交易情形，就服務各種相關因
        素為斟酌。
      2.本案系爭商標「DIGIVISION」與據以評定註冊第173253
        號「DIGITALVISION 」商標圖樣並不近似，二者差異部
        分足已影響商標之整體印象並帶給消費者不同視覺感受
        ，無使相關消費者產生混淆誤認之虞。
        (1)按判斷兩商標近似與否，應依具有普通知識經驗之購
          買人，於購買時施以普通所用之注意，異時異地隔離
          觀察，有無引起混同誤認之虞以為斷。由此反面解釋
          ，兩商標如無混同誤認之虞，即非近似。而根據鈞院
          89年訴字第1959號判決中指出，商標圖樣識別性之高
          低，可以分為以下二個層次來判斷，一是圖樣本身在
          設計上之特殊性所帶來的識別作用，第二是透過商標
          之經久慣常使用，在社會大眾主觀印象上所形成之識
          別作用。此二者有相互補充之作用，而形成判斷商標
          識別力高低之重要基準。而商標之識別力，亦直接影
          響了一般消費者是否可能產生混淆誤認。
        (2)查系爭商標「DIGIVISION」為原告自創之文字，在字
          典上查不到任何意義，為商標識別性最強之創意性商
          標。而且系爭商標設計意匠及整體外觀十分獨特，按
          系爭商標圖樣為配合原告從事數位寬頻電視業務，而
          刻意將系爭商標註冊圖樣設計成海灣型之電視畫面弧
          形外觀，由內往左右漸層擴大之字體設計，不只具有
          藝術與文字之創意趣味，更容易吸引一般大眾目光，
          商標識別性極強，不易與他人商標產生聯想而產生混
          淆誤認。反觀據以評定商標「DIGITALVISION 」，由
          於商標文字「DIGITAL 」及「VISION」為習知習見的
          英文，為「數位」及「視覺」之意，一般電腦業界及
          其他廠商用「DIGITAL 」或「VISION」文字做為商標
          圖樣一部份者所在多有，幾乎已成為弱勢的商標文字
          ，若商標使用於提供攝影服務或電腦圖片資料庫服務
          ，此種以習見事物為內容的相關暗示說明為內容的商
          標，即應屬於識別性較弱的暗示性商標。本案兩造商
          標雖有近似的英文字樣，但其餘構圖與設計均有差異
          ，識別力更有強弱之分，實難構成近似。被告僅似該
          弱勢商標文字部分與系爭商標作比較，而未就兩商標
          使用情況作異時異地整體隔離通體觀察，自有違一般
          商標審查基準。
        (3)何況，據以評定商標文字「DIGITAL 」「VISION」為
          一般習知習見文字，目前英文已為國際通用語言，於
          今教育普及、英文早已成為國人一般常見語言，消費
          者對此類文字商標來源之識別區辨能力自然相對提高
          ，若兩造商標文字字音字義不同，並不致造成消費者
          混淆誤認。  鈞院亦曾於判決中指出「National」與
          「Natural 」為常用英文單字，字音字義均不相同，
          雖字首字尾皆為「Nat 」與「al」，依據商標通體觀
          察原則，自非屬近似。
        (4)系爭商標與據以評定商標實際使用樣態涇渭分明，完
          全不近似：
          鈞院89年訴字第2815號判決謂：「二個商標圖樣近似
          性之比較，其比較方式並不全然以圖樣本身在設計之
          特殊性為其唯一之斟酌因素，還須同時考慮慣常使用
          後，在社會大眾中所形成之印象」。若兩造商標，各
          有其字義或其中之一之外文並無何意義，縱其少數字
          母不同，但因其使用時帶給消費者之寓目印象各別，
          一般消費者施以隔離通體觀察，因能了解其字義，而
          不致因此產生聯想，即無混同誤認之虞，其商標外觀
          即非屬近似。因此，比較兩商標是否近似，除比較圖
          樣本身外，並應同時考量實際使用時是否有致消費者
          混淆誤認之虞此一因素，倘二商標於實際使用時無混
          淆誤認之虞，自非屬近似商標。查，系爭註冊第
          173253號商標，實際之使用態樣均係將商標文字以小
          寫呈現，而以不同之顏色代表「digital」及「
          vision」兩字，或為文字首字大寫呈現之「Digital
          」「Vision」。故一般大眾對據以評定商標之寓目印
          象即為「digital 」及「vision」所代表之字義「數
          位」「視覺」，並不會令人覺得是單一商標文字。若
          將據以評定之商標與系爭商標二者相較，系爭商標係
          「DIGIVISION」搭配整體海灣形設計及漸層式顏色濃
          淡之，線條流暢，予人一氣呵成之醒目完整單一文字
          商標印象。兩商標圖樣，經異時異地隔離及通體觀察
          ，無論整體外觀、觀念或讀音，均迥然有別，一般具
          有普通知識經驗之商品購買者，施以普通所用之注意
          ，均能辨認，其為不近似之兩商標，至為明確。
      3.本案系爭商標「DIGIVISION」與據以評定註冊第173253
        號「DIGITALVISION 」所指定之服務項目雖同屬第42類
        ，惟二商標指定之服務在本質、滿足消費者的需求以及
        服務提供者或其他因素上皆不相同，依一般社會通念及
        市場交易情形，並無造成一般消費大眾誤認二商標之使
        用人間存在關係企業、授權關係、加盟關係或其他類似
        關係，不致產生混淆誤認。
        (1)數位通訊電腦產業為目前全球消費性科技產業眾人所
          矚目之明星產業，我國經濟部技術處亦極力推動相關
          發展計劃。吾人均知，數位通訊電腦產業涵蓋極廣，
          由一般常見的手機PDA 通訊器材製造商，網路上以提
          供資訊之內容提供商如蕃薯藤、雅虎奇摩，電腦硬體
          提供者如宏碁電腦，軟體提供者如微軟公司，電信業
          者如中華電信公司，電視業者如中華電視公司，材料
          原件提供者如晶圓廠，數位電視服務之供應者如臺灣
          寬頻，以及其他不勝枚舉之相關產業，均是數位通訊
          電腦產業之一部分，而共同結合成為龐大之消費性通
          訊電腦產業提供者。一般社會通念均已熟知了解此種
          產業情況，不可能一以概之，以為上述所有產品或服
          務之提供者均為相關企業。反而因為產業朝精密化發
          展，所需之資本及技術集中化，各種不同之商品或服
          務提供者莫不在儘力在本業上發光發熱，甚難跨足產
          業中其他不同領域，故消費者亦因此視生產領域細分
          為理所當然。若其中某一業者在本業成為行業中翹楚
          ，而提供與本業有關之其他服務，消費者因為一般社
          會通念或本身長期消費或從業者之長期宣傳中了解該
          業者服務性質及業者商標在本業所累積之聲譽，即能
          由業者名稱及其商標中得知其所提供之服務仍為與本
          業相關之服務，而不會與通訊電腦產業中其他業者所
          提供之服務有任何混淆誤認。此為現代資訊及科技社
          會快速發展所造成不得不然的情況，更成為一般民眾
          所共見共知之社會現象。
        (2)據以評定商標使用於「攝影服務；透過互動電腦資料
          庫及全球通訊網路提供各種媒體，即照片、圖片庫、
          檔案照片、藝術、插圖及平面造型設計之存取；為平
          面造型設計者、廣告從業人員及公司通訊從業人員使
          用之電腦化連線查詢及檢索服務」其中除「攝影服務
          」之外，其他服務均屬電腦網路之圖片「內容提供者
          （Content Provider）」，即據以評定商標之註冊人
          英商迪吉托視覺有限公司為圖庫提供商，其所從事者
          實為將其獲得授權或代理之照片、圖片庫、檔案照片
          、藝術、插圖及平面造型設計等存取得電腦之資料庫
          中，透過網際網路，提供消費者搜尋、檢索之服務。
          而服務之對象及消費者主要為美術、造型設計、廣告
          從業人員等專業人士之電腦使用者。因此，不論由據
          以評定商標註冊人實際上業務範圍「專業之圖庫提供
          者」，或從據以評定商標註冊之服務項中，均可看出
          據以評定商標註冊人在數位通訊產業中的自我定位限
          於圖片的「內容提供者（Content Provider）」，並
          未擴張及於通訊產業之其他服務提供。
        (3)反觀原告公司從事之業務，即為目前國內通訊及電視
          產業極力發展並強勢宣傳之最為熱門的雙向寬頻通訊
          網路服務。其提供營業及服務重點在於為各地民眾提
          供「數位電視節目」和「寬頻上網」服務，透過租賃
          數位機上盒（Set-top-box）和纜線數據機（Cable
          Modem）給 消費者，提供其親身體驗優質的網路多媒
          體電視影音享受。透過連續在各種媒體進行廣告促銷
          及四處散發之廣告傳單，原告以系爭商標所提供之各
          種服務已廣為相關業界及消費者知悉，系爭商標亦已
          成為原告對外形象鮮明的企業識別標誌。其所提供之
          電腦服務，其服務之內容即為接受不特定客戶委託為
          互動電視、隨選視訊節目、計次付費節目等之電腦軟
          體設計、電腦程式更新、電腦維修維護等。系爭商標
          為一般消費者所熟知且識別性高，且原告所提供之服
          務內容又是消費者知悉之與電視服務有關之電腦服務
          提供，在此種商標與服務結合的情況下，一般消費者
          選用服務時一見到系爭商標，即知道是原告之代表商
          標，根本不會與外形不近似，所提供服務之性質及行
          業又差別顯著之引據商標產生聯想，遑論產生任何混
          淆誤認。
        (4)系爭商標與據以評定商標之服務內容不同、服務對象
          不同、行銷管道不同、服務之提供者又是眾所熟知之
          不同領域廠商，實不屬類似之服務，依一般社會通念
          及市場交易情形，並無致消費大眾誤認其來自相同或
          雖不相同但有關聯之來源者，至為明顯。被告僅從形
          式上審究，而未充分了解產業市場之實際狀況，又未
          依據相關消費者之一般認知及常識判斷，其所做處分
          實有違誤，尚請鈞院明鑒，予以撤銷。
      4.綜上事實及理由，原告之商標註冊無違反商標法第23條
        第1 項第13款之情事，彰彰明甚。被告及訴願決定機關
        經濟部認事用法均有違法之處，敬請判決如訴之聲明，
        以維法制，並准原告之合法權益。
    (二)被告主張：
      1.商標法第23條第1 項第13款明定，商標「相同或近似於
        他人同一或類似商品或服務之註冊商標或申請在先之商
        標，有致相關消費者混淆誤認之虞者」，不得註冊。所
        謂有致消費者混淆誤認之虞，係指商標給予消費者的印
        象，可能致使消費者混淆而誤認商品／服務之來源，包
        括誤認來自不同來源的商品／服務以為來自同一來源，
        或者誤認二商標之使用人間存在關係企業、授權關係、
        加盟關係或其他類似關係。而判斷是否有混淆誤認之虞
        ，被告公告之「混淆誤認之虞」審查基準，列有各項相
        關參考因素。其中商標近似及商品類似二項要素，依前
        揭法條規定為必須具備之要件。其他參酌要素則視個案
        中是否存在而為斟酌。
      2.本案應審酌之相關因素如下：
        (1)商標是否近似暨其近似之程度
          商標近似係指二商標予人之整體印象有其相近之處，
          若其標示在相同或類似的商品／服務上時，以具有普
          通知識經驗之消費者，於購買時施以普通之注意，可
          能會有所混淆而誤認二商品／服務來自同一來源或誤
          認不同來源之間有所關聯（審查基準5.2.1參照）。
          商標近似之判斷得就二商標外觀、觀念及讀音為觀察
          。本件系爭註冊第188522號「DIGIVISION」商標（原
          服務標章），與據以評定之註冊第173253號「
          DIGITALVISION 」商標（原服務標章）相較，二者首
          尾多數字母排列順序均相同，僅字串中少數字母不同
          ，以具有普通知識經驗之消費者，於購買時施以普通
          之注意，外觀上可能會有所混淆而誤認二商品／服務
          來自同一來源或雖不相同但有關聯之來源，應屬構成
          近似之商標。
        (2)商品／服務是否類似暨其類似之程度
          服務類似係指二個不同的服務，在滿足消費者的需求
          、服務提供者或其他因素上具有共同或關聯之處，如
          果標示相同或近似的商標，依一般社會通念及市場交
          易情形，易使消費者誤認其為來自相同或雖不相同但
          有關聯之來源，則此二個服務間即存在類似的關係（
          審查基準5.3.1參照）。本件系爭商標指定使用之「
          電腦軟體程式設計、電腦軟體更新、電腦軟體維護、
          電腦軟體租賃、電腦軟體設計諮詢顧問、電腦系統分
          析。電腦硬體租賃。電腦資料復原、影像數位化處理
          。網路伺服空間出租」服務，與據爭商標指定使用之
          「為平面造型設計者、廣告從業人員及公司通訊從業
          人員使用之電腦化連線查詢及檢索服務」，皆為提供
          電腦程式設計及電腦資料處理等相關服務，二者性質
          相當，且常來自相同之服務提供者，復透過相同之行
          銷管道及場所提供服務，其性質、服務提供者、行銷
          管道及場所等因素上具有共同或關聯之處，如標示相
          同或近似的商標，依一般社會通念及市場交易情形，
          易使一般消費者誤認其為來自相同或雖不相同但有關
          聯之來源，則兩造商標所指定使用之服務間存在相當
          程度之類似關係。
      3.本案綜合判斷兩造商標圖樣近似及服務類似之程度等因
        素，一般消費者極有可能誤認二商標之服務為同一來源
        ，或者誤認二商標之使用人間存在關係企業、授權關係
        、加盟關係或其他類似關係，而產生混淆誤認之情事，
        應有首揭法條規定之適用。至原告所舉以「DIGITAL 」
        為字首或以「VISION」字尾字母獲准註冊之案例，核其
        或商標圖樣有別，或指定使用於不同性質之商品或服務
        ，尚難比附援引，執為系爭商標應不予撤銷註冊之論據
        。又本件商標既依商標法第23條第1 項第13款之規定撤
        銷其註冊，其是否尚有違反同法條第12、14款之規定，
        自無庸審究，併予敘明。
      4.綜上論述，被告原處分洵無違誤，敬請駁回原告之訴。
    (三)參加人主張：
      1.原告提起行政訴訟，其起訴意旨為系爭商標（註冊號數
        第188522號）及據以評定商標「DIGITALVISION 」（註
        冊號數為第173253號）不構成近似，服務內容、服務對
        象不同、行銷管道不同，不屬類似之服務，主張依一般
        社會通念及市場交易情形，標示有系爭商標與據以評定
        商標所提供之服務並無致消費大眾誤認其來自相同或雖
        不相同但有關聯之來源者，系爭商標註冊無違反商標法
        第23條第1 項第13款之情事，而提起本訴。
      2.按商標圖樣「相同或近似於他人同一或類似商品或服務
        之註冊商標或申請在先之商標，有致相關消費者混淆誤
        認之虞者」不得註冊，為現行商標法第23條第1 項第13
        款所明定。今參加人針對原告於行政訴訟起訴狀中所述
        之爭點予以駁斥如下，請鈞院惠予查核：
        (1)原告於行政訴訟起訴狀理由二中反覆敘及據以評定商
          標「DIGITALVISION 」係由兩習知習見之英文「
          DIGITAL 」及「VISION」所組成，而該兩文字於一般
          電腦業界及其他廠商用以作為其商標圖樣之一部分申
          請商標之情形所在多有，而認為據以評定商標為識別
          性較弱的暗示性商標，與原告所自創無意義之創意性
          系爭商標相較，實難構成近似；並表示據以評定商標
          實際使用態樣予人之寓目印象為「digital」及「
          vision」所代表之字義「數位」、「視覺」，不會令
          人覺得是單一商標文字等等之論點（分割比對，非整
          體觀察）；原告更舉出鈞院91年訴字第2082號之判決
          （「National」及「Natural 」）欲強調即便系爭商
          標與據以評定商標兩者之字首字尾皆相同，依商標通
          體觀察原則之觀念，兩商標之外觀、觀念或讀音仍應
          視為不同。
          然，本案系爭註冊第188522號商標與據以評定註冊第
          173253號「DIGITALVISION 」商標之外文，二者起首
          字母皆為「DIGI」且末尾字母皆為「VISION」，排列
          次序亦相同，依被告訂定施行之「混淆誤認」審查基
          準5.2.3 、5.2.4 及5.2.6.5 「判斷商標近似，應以
          商標圖樣整體為觀察。此乃係由於商標呈現在商品／
          服務之消費者眼前的是整體圖樣，而非割裂為各部分
          分別呈現」、「判斷近似另一重要原則為異時異地，
          隔離觀察原則」、「拼音性之外文例如英法德日語，
          其起首字母在外觀及讀音上，對於整體字詞給予消費
          者之印象有極重要之影響，判斷近似時應賦予比重較
          重之考量」等項之規定，兩造商標實為近似。
          今參加人將兩商標外觀近似之比較詳列如下：
          系爭商標－係由十個外文字母所組成，起首字母為
            「DIGI」，字尾為「SION」。
          據以評定商標「DIGITALVISION 」－係由13個外文
            字母所組成，其起首字母亦為「DIGI」，字尾為「
            SION」。由外觀觀之，兩商標既為拼音性之外文（
            英文），且起首字母皆為「DIGI」，予消費者第一
            眼印象已極為近似，字尾皆為「SION」，中間字母
            「VI」亦相同，系爭商標全然相同之字母占據以評
            定商標總體字母數10／13之強，消費者於異時異地
            隔離觀察，極易對標示本案兩商標之服務認為由同
            一業者所提供，或二者間存在授權關係或任何關聯
            。且原告所援用之91年訴字第2082號判決亦不可採
            ，因該判決中之系爭商標「Natural 」及據以異議
            商標「National」，為具有不同字義之習知習見外
            文，與本案兩商標須整體觀察之無意義外文之案情
            不同，不得比附援引，執為本案兩商標不近似之論
            據。
        (2)原告於行政訴訟起訴狀理由三指陳系爭商標與據以評
          定商標「DIGITALVISION 」所指定之服務在本質、滿
          足消費者的需求以及服務提供者或其他因素上皆不相
          同，並無造成一般消費大眾產生混淆誤認，原告此等
          論述係對消費市場多元服務不了解。
          查系爭商標指定使用之「電腦軟體程式設計、電腦軟
          體更新、電腦軟體維護、電腦軟體租賃、電腦軟體設
          計諮詢顧問、電腦系統分析。電腦硬體租賃。電腦資
          料復原、影像數位化處理。網路伺服空間出租」等服
          務，與據以評定商標「DIGITALVISION 」指定使用之
          「為平面造形設計者、廣告從業人員及公司通訊從業
          人員使用之電腦化連線查詢及檢索服務」，皆為提供
          電腦程式設計及電腦資料處理等相關服務，二者性質
          相當，且常來自相同之服務提供者，亦透過相同之行
          銷管道及場所提供服務（即透過網際網路，提供消費
          者搜尋、檢索、多媒體電視影音享受之服務），依一
          般社會通念及市場交易情形，有使一般消費者誤認其
          為來自相同或不相同但有關連之來源。
          原告雖於行政訴訟起訴狀中一再比較其與參加人所屬
          之產業不同，然本案之爭點非原告於其產業為如何知
          名之業者，而應為兩者所提供之服務是否類似，今兩
          商標指定使用之服務如上所述係應屬同一類別，客觀
          上有導致消費者混淆誤認之虞。
      3.綜上所述，本案二造商標構成近似至為顯然；又系爭商
        標所指定之服務與據以評定商標所提供之服務均為同一
        或類似服務，因此系爭商標應有違反商標法第23條第1
        項第13款之規定，其應不得註冊，原告起訴意旨應無理
        由，敬請駁回原告之訴，以維法制。
    理  由
一、按商標「相同或近似於他人同一或類似商品或服務之註冊商
    標或申請在先之商標，有致相關消費者混淆誤認之虞者」，
    不得註冊，為商標法第23條第1 項第13款本文所規定。所謂
    「有致相關消費者混淆誤認之虞」者，係指兩商標因相同或
    構成近似，致使相關消費者誤認為同一商標，或雖不致誤認
    二商標為同一商標，但極有可能誤認二商標之商品／服務為
    同一來源之系列商品／服務，或誤認二商標之使用人間存在
    關係企業、授權關係、加盟關係或其他類似關係而言。而判
    斷有無混淆誤認之虞，則應參酌商標識別性之強弱、商標之
    近似及商品／服務類似等相關因素之強弱程度、相互影響關
    係及各因素等綜合認定是否已達有致相關消費者產生混淆誤
    認之虞。
二、本件原告於91年5 月10日以「DIGIVISION」服務標章（圖樣
    如附圖1 所示），指定使用於當時商標法施行細則第49條所
    定商品及服務分類表第42類之「電腦軟體程式設計、電腦軟
    體更新、電腦軟體維護、電腦軟體租賃、電腦軟體設計諮詢
    顧問、電腦系統分析、電腦硬體租賃、電腦資料復原、影像
    數位化處理、網路伺服空間出租」等服務，向被告申請註冊
    ，經被告依商標法第85條第2 項規定，將該服務標章申請案
    視為商標註冊申請案審查，並准列為註冊第188522號商標。
    嗣關係人英商迪吉托視覺有限公司（已於94年4 月20日由參
    加人英商蓋堤影像公司予以併購）以系爭商標有違商標法第
    23條第1 項第12款、第13款及第14款等規定，檢具註冊第
    173253號商標（圖樣如附圖2 所示），對之申請評定。案經
    被告審查，認系爭商標與據以評定商標相較，二者首尾多數
    字母排列順序均相同，僅字串中少數字母不同，應屬構成近
    似之商標；又系爭商標指定使用之「電腦軟體程式設計、電
    腦軟體更新、電腦軟體維護、電腦軟體租賃、電腦軟體設計
    諮詢顧問、電腦系統分析、電腦硬體租賃、電腦資料復原、
    影像數位化處理、網路伺服空間出租」服務，與據以評定商
    標指定使用之「為平面造型設計者、廣告從業人員及公司通
    訊從業人員使用之電腦化連線查詢及檢索服務」，皆為提供
    電腦程式設計及電腦資料處理等相關服務，二者性質相當，
    且常來自相同之服務提供者，復透過相同之行銷管道及場所
    提供服務，其所指定之服務間存在有相當程度之類似關係；
    綜合判斷兩商標圖樣近似及其指定使用服務類似之程度等因
    素，一般消費者極有可能誤認二商標之服務為同一來源，或
    誤認其使用人間存在關係企業、授權關係、加盟關係或其他
    類似關係，而有混淆誤認之虞，應有首揭法條規定之適用，
    乃為系爭商標之註冊應予撤銷之處分。原告不服，依序提起
    訴願及行政訴訟；兩造及參加人之主張，各如事實欄所載，
    其爭點厥為系爭商標是否有商標法第23條第1 項第13款規定
    不得註冊之情形？
三、經查，系爭商標圖樣係由略經設計之外文「DIGIVISION」所
    構成，其與據以評定商標圖樣由單純之外文「
    DIGITALVISION」構成者相較，二者外文均由「DIGI」及「
    VISION」所組成，細為比對固可見其中間是否插入字母「
    TAL 」之差異，惟異時異地隔離觀察，其整體圖樣予人寓目
    印象實相彷彿，應屬構成近似之商標。又系爭商標指定使用
    之「電腦軟體程式設計、電腦軟體更新、電腦軟體維護、電
    腦軟體租賃、電腦軟體設計諮詢顧問、電腦系統分析、電腦
    硬體租賃、電腦資料復原、影像數位化處理、網路伺服空間
    出租」服務，與據以評定商標指定使用之「為平面造型設計
    者、廣告從業人員及公司通訊從業人員使用之電腦化連線查
    詢及檢索」等服務，皆為提供電腦程式設計及電腦資料處理
    等相關服務，二者性質相當，且常來自相同之服務提供者，
    並透過相同之行銷管道及場所提供服務；是其所指定使用之
    服務間應存在有相當之類似關係。是以，本件經綜合衡酌兩
    造商標近似，及其所指定使用商品類似之程度等因素，實難
    謂相關消費者不會誤認兩商標商品係來自同一來源或雖不相
    同但有關連之來源，而有混淆誤認之虞，自有首揭法條規定
    之適用。至原告所舉以「DIGITAL 」為字首或以「VISION」
    字尾字母獲准註冊之案例，核其或商標圖樣有別，或指定使
    用於不同性質之商品或服務，尚難比附援引，執為系爭商標
    應不予撤銷註冊之論據。另本院91年訴字第2082號判決中之
    系爭商標「Natural 」及據以異議商標「National」，為具
    有不同字義之習知習見外文，與本件兩商標須整體觀察之無
    意義外文之案情不同，亦不得比附援引，執為本件兩商標不
    近似之論據。又系爭商標既依商標法第23條第1 項第13款之
    規定撤銷其註冊，其是否尚有違反同法條第12、14款之規定
    ，自無庸審究，併予敘明。
四、綜上所述，系爭商標有商標法第23條第1 項第13款規定不得
    註冊之情形；原告所訴，核不足採。從而，被告所為系爭商
    標之註冊應予撤銷之處分，洵無違誤，訴願決定予以維持，
    亦無不合。原告訴請撤銷訴願決定及原處分，為無理由，應
    予駁回。
據上論結，本件原告之訴為無理由，依行政訴訟法第98條第3項
前段，判決如主文。
中    華    民    國    95    年    10    月   11     日
                    第二庭審判長法  官  徐  瑞  晃
                                法  官  蕭  惠  芳
                                法  官  李  得  灶
上為正本係照原本作成。
如不服本判決，應於送達後20日內向本院提出上訴狀並表明上訴
理由，如於本判決宣示後送達前提起上訴者，應於判決送達後20
日內補提上訴理由書（須按他造人數附繕本）。
中    華    民    國    95    年    10    月   18     日
                                書記官  陳  清  容


司法院資訊處製作；財團法人民間司法改革基金會備份。
